臺灣臺南地方法院刑事判決　　　　　　　100年度訴字第987號
公　訴　人　臺灣臺南地方法院檢察署檢察官
被　　　告　買順嵩
選任辯護人　劉玟欣律師
　　　　　　李宗貴律師
　　　　　　林姿瑩律師
上列被告因違反醫師法案件，經檢察官提起公訴（一００年度偵
字第九四八七號），被告於準備程序中就被訴事實為有罪之陳述
，經本院合議庭裁定由受命法官改依簡式程序審理，判決如下：
    主  文
買順嵩未取得合法醫師資格，擅自執行醫療業務，處有期徒刑壹
年，緩刑年，並應於本判決確定之日起陸個月內向公庫支付新
臺幣貳拾萬元。扣案如附表所示之物均沒收。
    犯 罪 事 實
一、買順嵩明知其未取得合法醫師資格，竟基於擅自執行醫療業
    務之犯意，自民國九十九年一月間某日起至一００年七月十
    一日止，在其位在臺南市○區○○街一段一六六號住處，以
    榮進齒科鑲牙所之名義，擅自執行牙醫師之醫療業務，其內
    容包括為不特定病患診察及治療牙齒、鑲牙補齒及裝套假牙
    等醫療行為，其收費為：補牙一支為新臺幣（下同）一千二
    百元、活動假牙一組為一萬二千元。嗣於一００年七月十一
    日上午十時四十分許，員警持本院核發之搜索票搜索上址，
    當場查獲買順嵩在上址準備為呂愫貞診察牙齒，並扣得如附
    表所示買順嵩執行醫療業務使用之器械，而查知上情。
二、案經臺南市政府警察局第一分局移送臺灣臺南地方院檢察署
    檢察官偵查起訴。
    理  由
一、本件係經被告買順嵩於準備程序當庭表示認罪，而經本院裁
    定以簡式審判程序加以審理，則依據刑事訴訟法第二百七十
    三條之二、同法第一百五十九條第二項之規定，不適用傳聞
    法則有關限制證據能力之相關規定，合先敘明。
二、訊據被告買順嵩對於上開事實於警詢、偵訊及本院審理時均
    坦承不諱（見警卷第一頁至第二頁、偵卷第九頁至第十頁、
    本院卷第二十頁），核與證人呂愫貞警詢證述情節相符（見
    警卷第三頁至第四頁），復有搜索票、搜索扣押筆錄、扣押
    物品目錄表、扣押物品代保管證明書、扣押物品收據各一份
    、被告之「榮進齒科鑲牙所」名片一紙、門診時間表一張、
    拍攝扣押物及搜索現場之照片十五張、檢舉照片二十一張等
    存卷可參（見警卷第五頁至第十一頁、十八頁至第二十六頁
    、他字卷第八頁至第十四頁），並有軟性探針十二支、硬性
    探針三支、齒鏡及棉花夾各一支、鑽頭一盒、牙科醫療工作
    檯一台等扣案可資佐證，均足資擔保被告上開任意性自白確
    與事實相符，應堪採信。故本件事證明確，被告上開犯行至
    堪認定，應依法論科。
三、按醫療行為係為指凡以治療、矯正或預防人體疾病、傷害、
    殘缺為目的，所為的診察、診斷及治療；或基於診察、診斷
    結果，以治療為目的，所為的處方、用藥、施術或處置等行
    為的全部或一部的總稱。為病人洗牙、拔牙及蛀牙之磨牙、
    填補等應屬醫師法第二十八條所稱之「醫療業務」，有行政
    院衛生署八十一年八月十一日衛署醫字第八一五六五一四號
    函存卷可考。被告未取得合法醫師資格，且無醫師法第二十
    八條第一項但書所列各款情事，即擅自為人治療牙病、鑲牙
    補齒及裝套假牙等，執行醫療業務，核其所為，係犯醫師法
    第二十八條前段之罪。被告上開犯行，係以執行醫療業務為
    其構成要件，自以反覆實行同種類一定目的之社會活動為其
    行為內容，當然包括繼續多次之醫療行為在內，是其自九十
    九年一月間起至一００年七月十一日止先後多次之醫療行為
    ，僅應包括地單純構成一罪。爰審酌被告尚無前科之素行，
    初中肄業之智識程度，其未取得合法醫師資格擅自執行牙醫
    師醫療業務之犯罪手段，破壞國家為保障全體國民健康所設
    立之醫師證照制度，足以對於不特定民眾之身體健康等法益
    產生危害，以及犯罪後均坦承犯行，態度尚稱良好等一切情
    狀，量處如主文所示之刑，以資懲儆。又被告前未曾因故意
    受有期徒刑以上刑之宣告，此有其臺灣高等法院被告全國前
    案紀錄乙份在卷可稽，其因一時失慮，致罹刑章，於犯後坦
    承犯行，表達悔意，經此刑之宣告後，應知警惕，信無再犯
    之虞，本院因認以暫不執行其刑為當，爰依刑法第七十四條
    第一項第一款規定，併宣告緩刑三年，以啟自新。惟斟酌被
    告因守法觀念稍嫌薄弱而觸法，為確保其能記取教訓並建立
    尊重法治之正確觀念，本院認除前開緩刑宣告外，另有課予
    被告一定負擔之必要，並審酌被告之經濟情況，爰依刑法第
    七十四條第二項第四款之規定，命被告應於本判決確定之日
    起六個月內向公庫支付二十萬元。
四、扣案如附表所示之軟性探針十二支、硬性探針三支、齒鏡及
    棉花夾各一支、鑽頭一盒、牙科醫療工作檯一台，為被告所
    有，且為其所使用之藥械，業據其於本院審理時供述在卷（
    見本院卷第十九頁），爰均依醫師法第二十八條中段之規定
    宣告沒收。
據上論斷，應依刑事訴訟法第二百七十三條之一第一項、第二百
九十九條第一項前段，醫師法第二十八條前段、中段，刑法第十
一條前段、第七十四條第一項第一款、第二項第四款，判決如主
文。
本案經檢察官李白松到庭執行職務。
中    華    民    國   100    年    8     月    31    日
                  刑事第十二庭  法  官  黃琴媛
以上正本證明與原本無異。
如不服本判決應於收受本判後10日內向本院提出上訴書狀，並應
敘述具體理由。其未敘述上訴理由者，應於上訴期間屆滿後20日
內向本院補提理由書狀（均須按他造當事人之人數附繕本）「切
勿逕送上級法院」。
                                書記官  曾國華
中    華    民    國   100    年    8     月    31    日
附錄論罪科刑法條：
醫師法第28條
未取得合法醫師資格，擅自執行醫療業務者，處6個月以上5年以
下有期徒刑，得併科新臺幣30萬元以上150萬元以下罰金，其所
使用之藥械沒收之。但合於下列情形之一者，不罰：
一、在中央主管機關認可之醫療機構，於醫師指導下實習之醫學
    院、校學生或畢業生。
二、在醫療機構於醫師指示下之護理人員、助產人員或其他醫事
    人員。
三、合於第 11 條第 1 項但書規定。
四、臨時施行急救。
附表
┌──┬──────────┬────────┐
│編號│品名                │數量            │
├──┼──────────┼────────┤
│一  │牙科醫療工作檯      │壹台            │
├──┼──────────┼────────┤
│二  │軟性探針            │拾貳支          │
├──┼──────────┼────────┤
│三  │硬性探針            │支            │
├──┼──────────┼────────┤
│四  │齒鏡                │壹支            │
├──┼──────────┼────────┤
│五  │棉花夾              │壹支            │
├──┼──────────┼────────┤
│六  │鑽頭                │壹盒            │
└──┴──────────┴────────┘